臺灣臺中地方法院民事判決　100年度訴字第1383號
原　　　告　林駿瑜
被　　　告　李其憲
訴訟代理人　李春旺
當事人間損害賠償事件，本院於民國100年7月11日言詞辯論終結
，判決如下：
    主    文
被告應給付原告新台幣貳拾肆萬貳仟參佰拾貳元。
原告其餘之訴駁回。
訴訟費用新台幣伍仟陸佰貳拾元，由被告負擔新台幣貳仟陸佰拾
玖元，餘由原告負擔。
    事實及理由
壹、程序部分：
    按訴狀送達後，原告不得將原訴變更或追加他訴，但擴張或
    減縮應受判決事項之聲明者，不在此限。民事訴訟法第255
    條第1項第3款定有明文。本件原告原起訴請求被告應給付原
    告新台幣（下同）520,000元（其中包含：車損370,000元、
    醫療費用4,740元、精神慰撫金95,260元、不能工作損失
    50,000 元，合計520,000元）。嗣起訴後，於民國100年7月
    11日言詞辯論期日當庭減縮不能工作損失為31,883元，則聲
    明更正為被告應給付原告501,883元。本院審酌原告上開請
    求，其訴訟標的及請求之原因事實與原訴仍屬相同，僅請求
    之金額減少而已，核屬減縮應受判決事項之聲明，依首揭法
    條規定，即無不合，應予准許，合先敘明。
貳、實體部分：
一、原告方面：原告起訴主張被告於100年4月5日凌晨2時許，駕
    駛原告所有車牌號碼6763-QT號自用小客車，搭載原告，沿
    台中市○○區○○路往一江橋方向直行，行經台中市○○區
    ○○路13號前，因失控撞向民宅，被告及原告均彈出車外受
    傷，原告因而受有頭部外傷併腦震盪、前額撕裂傷、下巴撕
    裂傷、右足大拇趾趾甲拔除等傷害，車輛則全毀。在原告住
    院期間被告父親說會賠償原告關於車輛和傷害住院之損害賠
    償，出院後被告父親載原告至台中市警察局太平分局辦理刑
    事和解。和解後被告父親卻不理賠償事宜，被告也不聞不問
    。原告所有上開車輛只買40天，車價為370,000元，被告父
    親只支出住院之醫療費用，後續卻不聞不問，原告之損害，
    被告應負賠償責任，爰請求被告給付車輛毀損之損害
    370,000元、醫療費用4,740元、不能工作損失31,883元、精
    神慰撫金95,260元，合計501,883元等情。並聲明：被告應
    給付原告501,883元。
二、被告方面：
（一）被告與原告是同事，公司在台南，被告放假回台中家裡休
      假，原告來台中前原告所有之上開車輛方向盤已改裝，原
      駕駛方向盤已無安全氣囊，原告再上來台中改裝車輛時突
      然間打電話找被告，相約至原告熟識車廠改裝車子，約3
      小時後，一同去吃飯，喝了酒，原告請被告開車，因原告
      無駕照且路況不熟，被告無法拒絕所以答應開車，不料因
      車子不是本身的，且剛改裝過，性能無法掌控導致車子突
      然打滑撞毀3間民宅大門，被告本人則頸椎傷勢嚴重，住
      院7日，需休養復健3-6個月，何時能工作尚未得知，損失
      非常嚴重，悔不當初。被告誠心請求法官於情於理裁示一
      切損失應由兩造共同分擔損失及賠償之責任，以求公允。
（二）被告並無不聞不問，已先行賠償撞毀3間民宅大門費用，
      且被告父親沒有說要全權理賠原告車輛之損失，但有說要
      談理賠之事宜，俟被告傷勢及精神好一點可自主後，雙方
      再加以詳談理賠之事。於被告住院期間，原告不斷催促賠
      償，甚至帶郭姓車商，要求被告父親買同款車分期付款賠
      償之，而且要求新車車主姓名為被告父親，被告父親認為
      不妥予以婉拒。被告因本件車禍一切損失及賠償為：酒駕
      罰款150,000元、無法工作210,000元、看護費用108,000
      元、住院費用6,092元、毀損3間民宅大門費用48,370元、
      精神補償200,000，共計722,462元，應由兩造共同分擔。
（三）聲明：原告之訴駁回。
三、本院之判斷：
（一）原告主張被告於上揭時、地駕駛原告所有車牌號碼6763-Q
      T號自用小客車，搭載原告，沿台中市○○區○○路往一
      江橋方向直行，行經台中市○○區○○路13號前，因撞向
      民宅，被告及原告均彈出車外受傷，原告受有頭部外傷併
      腦震盪、前額撕裂傷、下巴撕裂傷、右足大拇趾趾甲拔除
      等傷害，原告所有上開車輛全毀等情，為被告所不爭執，
      復有臺中市政府警察局太平分局100年6月13日中市警太分
      交字第1000015064號函所附之道路交通事故現場圖、調查
      報告表、筆錄、現場照片、診斷證明書、汽車車輛異動登
      記書、交通部公路總局自行收納款項收據等在卷可證，堪
      信為真實。
（二）按汽車駕駛人有下列情形之一者，不得駕車：二、飲用酒
      類或其他類似物後其吐氣所含酒精濃度超過每公升○‧二
      五毫克或血液中酒精濃度超過百分之○‧○五以上，道路
      交通安全規則第114條第2款定有明文。本件交通事故之發
      生，依前揭本院向臺中市警察局太平分局調閱系爭交通事
      故之道路交通事故現場圖、現場照片及道路交通事故談話
      紀錄表、國軍臺中醫院生化報告單等相關資料之記載可知
      ，係被告酒後駕駛原告所有車牌號碼6763-QT號自用小客
      車，搭載原告，沿台中市○○區○○路往一江橋方向直行
      ，行經台中市○○區○○路13號前，失控撞向民宅而肇事
      。被告肇事後經抽血檢測酒精濃度為127.88MG/IL，換算
      呼氣值為0.63MG/L，有上開國軍臺中醫院生化報告單在卷
      可證，顯已違上開道路交通安全規則第114條第2款之規定
      。被告酒後，呼氣酒精濃度已達0.63MG/L，仍強行駕駛，
      以致肇事，則被告對本件肇事，自應負過失責任。而被告
      駕車肇事之過失行為與原告車輛、身體所受之損害間，具
      有相當因果關係，原告依據民法侵權行為損害賠償規定請
      求被告賠償，洵屬正當，應予准許。
（三）按因故意或過失，不法侵害他人之權利者，負損害賠償責
      任，民法第184條第1項前段定有明文。次按不法侵害他人
      之身體或健康者，對於被害人因此喪失或減少勞動能力，
      或增加生活上之需要時，應負損害賠償責任；不法侵害他
      人之身體、健康者，被害人雖非財產上之損害，亦得請求
      賠償相當之金額，為民法第193條第1項、第195條第1項前
      段所明文。本件被告因過失行為不法侵害原告之身體及健
      康，揆諸前開規定，被告自應負損害賠償責任。則原告依
      侵權行為之規定，請求被告賠償，自屬有據。茲就原告主
      張之項目及金額，分述如下：
   1、醫療費用部分：原告主張因上開傷害支出醫療費用4,740
      元，有原告提出之國軍臺中總醫院、聖人外骨科診所、仁
      慈診所醫療費用收據在可證，且為被告所不爭執，堪信為
      真實。是原告上開請求醫療費用4,740元，洵屬有據。
   2、不能工作之損失部分：原告主張因上開傷害自100年4月6
      日起至100年5月26日止無法工作，工作損失50,000元，除
      扣除公司已給付之薪資補償18,117元外，本件請求被告給
      付工作損失31,883元等情，為被告所不爭執，原告此部分
      之請求，即屬有理，應予准許。
   3、精神慰撫金部分：按法院對於慰撫金之量定，應斟酌加害
      程度、兩造之身分地位經濟狀況等關係定之。本院審酌原
      告遭此車禍受有頭部外傷併腦震盪、前額撕裂傷、下巴撕
      裂傷、右足大拇趾趾甲拔除等傷害，其精神上遭受打擊及
      痛苦之程度。又原告為亞洲工商學校畢業、原月薪3-4萬
      元，因為車禍後無法勝任原來工作，而目前無業，名下無
      財產。被告國中畢業，原月薪3-4萬元，本件車禍後無業
      ，名下無財產等情（見兩造所自陳及卷附稅務電子閘門財
      產所得調件明細表），暨加害程度等一切情狀，認原告請
      求95,260元之精神慰撫金，尚屬過高，應以80,000元為適
      當。逾80,000元部分之請求應予駁回。
   4、財產損失部分：按負損害賠償責任者，除法律另有規定或
      契約另有訂定外，應回復他方損害發生前之原狀。不能回
      復原狀或回復顯有重大困難者，應以金錢賠償其損害。民
      法第213條第1項、民法第215條分別定有明文。原告主張
      其所有之車牌號碼6763-QT號自小客車，為中古車，於100
      年2月25日以370,000元購入，而系爭車輛因本件車禍而嚴
      重毀損，修復費用高於車輛價值因而申請報廢等情，有原
      告提出之汽車委賣合約書、汽車車輛異動登記書各1份在
      卷可證，且為被告所不爭執，復經本院依職權調閱車牌號
      碼6763-QT號汽車車籍資料在卷可稽，原告上開主張堪信
      為真實。被告雖以原告請求車輛毀損之損害應予折舊，但
      查原告於100年2月25日購入上開車輛後，於100年4月5日
      發生本件車禍僅40日，且原告係以中古車價為本件請求，
      則被告所為折舊之抗辯，尚屬無據。是原告就車輛財產損
      失部分，得請求被告賠償370,000元。
（四）綜上，原告得請求被告賠償之金額應為486,623元（計算
      式：4740＋31883＋80000＋370000＝486623）。
四、損害之發生或擴大，被害人與有過失者，法院得減輕賠償金
    額，或免除之；重大之損害原因，為債務人所不及知，而被
    害人不預促其注意或怠於避免或減少損害者，為與有過失；
    民法第217條第1項、第2項分別著有明文。另該項規定之目
    的，在謀求加害人與被害人間之公平，故在裁判上法院得以
    職權減輕或免除之（最高法院85年台上字第1756號判例意旨
    參照）。系爭交通事故之肇事為被告酒後駕駛，而原告為上
    開車輛車主，且與被告一起喝酒，明知被告已酒醉仍同被告
    駕駛上開車輛，則本院認為被告應負擔百分之50之過失責任
    ，其餘百分之50過失責任則由原告負擔，從而原告得請求被
    告賠償之金額應減為243,312元（計算式：486623×1/2＝
    243312，小數點以下四捨五入，下同）。另被告已給付原告
    1,000元醫療費用，為原告所不爭執，是上開請求扣除已給
    付之1,000元後，原告得請求被告給付242,312元。
五、被告另以其因本件車禍所受傷害及賠償第三人民宅損失共計
    722,462元部分，原告應分擔二分之一責任為抗辯。按故意
    或過失，不法侵害他人之權利者，負損害賠償責任。二人互
    負債務，而其給付種類相同，並均屆清償期者，各得以其債
    務，與他方之債務，互為抵銷。民法第184條第1項、第334
    條第1項固定有明文。但查被告所稱上開損害係因被告酒後
    駕駛不慎所致，且被告未能舉證證明原告就其所稱上開損害
    有何「不法侵害」之行為，是被告上開抗辯，尚屬無據。
六、綜上所述，原告依據民法侵權行為損害賠償規定，請求被告
    賠償所受損害，於242,312元範圍內，洵屬正當，應予准許
    ，原告逾此數額之請求，為無理由，應予駁回。
七、本件訴訟費用為裁判費5,620元，除減縮部分外，本院審酌
    兩造互有勝敗之比例，被告應負擔之訴訟費用額為2,619元
    ，餘由原告負擔。
八、本件事證已臻明確，兩造其餘攻擊防禦方法及所舉證據資料
    ，核與本件判決所得之心證及結果均不生影響，毋庸逐一論
    述，附此敘明。
九、訴訟費用負擔之依據：民事訴訟法第79條。
中    華    民    國    100    年    7    月    25    日
                  民事第一庭    法  官  周玉蘭
以上正本係照原本作成。
如對本判決上訴，須於判決送達後20日內向本院提出上訴狀（須
附繕本）。如委任律師提起上訴者，應一併繳納上訴審裁判費。
中    華    民    國    100    年    7    月    25    日
                                書記官  董美惠